【裁判字號】    97,裁,1706
【裁判日期】    970229
【裁判案由】    土地徵收
【裁判全文】
最  高  行  政  法  院  裁  定
                                     97年度裁字第01706號
上  訴  人  甲○○
訴訟代理人  王俊翔律師
被 上訴 人  內政部
代  表  人  乙○○
參  加  人  交通部公路總局
代  表  人  陳晉源
上列當事人間土地徵收事件，上訴人對於中華民國96年10月26日
臺北高等行政法院95年度訴字第2367號判決，提起上訴，本院裁
定如下：
    主  文
上訴駁回。
上訴審訴訟費用由上訴人負擔。
    理  由
一、按對於高等行政法院判決之上訴，非以其違背法令為理由，
    不得為之，行政訴訟法第242條定有明文。依同法第243條第
    1項規定，判決不適用法規或適用不當者，為違背法令；而
    判決有同條第2項所列各款情形之一者，為當然違背法令。
    又提起上訴，應以上訴狀表明上訴理由，並應添具關於上訴
    理由之必要證據，復為同法第244條第1項第4款及第2項所明
    定。準此，當事人對於高等行政法院判決提起上訴，如以高
    等行政法院判決有行政訴訟法第243條第1項規定之不適用法
    規或適用不當為理由時，其上訴狀或理由書應有具體之指摘
    ，並揭示該法規之條項或其內容；若係成文法以外之法則，
    應揭示該法則之旨趣；倘為司法院解釋或本院之判例，則應
    揭示該判解之字號或其內容；如以高等行政法院判決有行政
    訴訟法第243條第2項所列各款情形為理由時，其上訴狀或理
    由書應揭示合於該條項各款之事實。上訴狀或理由書如未依
    此項方法表明，或其所表明者與上開法條規定不合時，即難
    認為已對高等行政法院判決之違背法令有具體之指摘，其上
    訴自難認為合法。
二、本件上訴人對於臺北高等行政法院民國（下同）95年度訴字
    第2367號判決（下稱原判決）上訴，雖以：原判決理由中「
    …由上以觀，系爭土地應有徵收之必要。原告（即上訴人）
    雖主張本件徵收處分應規劃侵害原告權益最小之替代方案云
    云，惟有何可行之替代方案，並未舉證證明，則其主張系爭
    土地之徵收違反比例原則云云，即非可採。」之推論，實已
    將行政處分之合法性由上訴人負擔，顯係違反舉證責任分配
    之原則，其判決違背法令。又上訴人所有坐落臺北縣貢寮鄉
    ○○段尖山腳小段48-2地號土地上尚建有祖先墳墓，新闢系
    爭公路與祖墳至少須間隔達30公尺，以利後人祭祀祖先及交
    通往來安全，是被上訴人應重新考量其徵收土地計畫是否適
    當，基於中國人慎終追遠、安土重遷之傳統及比例原則，行
    政機關於執行行政行為時，應選擇對人民權益損害最少者之
    行為，以兼顧人民之權益。綜上，原判決認事用法違背法令
    云云為由。惟核其上訴狀所載內容，或係重述其在原審業經
    主張而為原判決摒棄不採之陳詞，或係就原審取捨證據、認
    定事實之職權行使事項，任加指摘違誤，或係執其歧異之法
    律見解，就原審所為論斷或駁斥其主張之理由，泛言原判決
    不適用法規、法則或適用不當，而未具體表明原判決究竟有
    如何合於不適用法規或適用不當、或有行政訴訟法第243條
    第2項所列各款之情形，尚難認為已對原判決之如何違背法
    令有具體之指摘。依首揭規定及說明，應認其上訴為不合法
    ，應予駁回。
三、依行政訴訟法第249條第1項前段、第104條、民事訴訟法第
    95條、第78條，裁定如主文。
中    華    民    國    97    年    2     月    29    日
                    最高行政法院第五庭
                        審判長法官  劉  鑫  楨
                              法官  侯  東  昇
                              法官  林  樹  埔
                              法官  劉  介  中
                              法官  吳  慧  娟
以  上  正  本  證  明  與  原  本  無  異
中    華    民    國    97    年    3     月    1     日
                              書記官  張  雅  琴


司法院資訊處製作；財團法人民間司法改革基金會備份。
